臺灣桃園地方法院刑事判決　　　　　　　　　　　　　九十一年度簡上字第十七號
　　上　訴　人
　　即　被　告　甲○○
右上訴人因毀損案件，不服本院桃園簡易庭八十九年度桃簡字第一六六八號，中華民
國九十年九月十二日第一審簡易判決（聲請簡易判決處刑案號：八十九年度偵字第一
○一七四號），提起上訴，本院判決如左：
    主  文
上訴駁回。
甲○○緩刑貳年。
    事  實
一、甲○○與乙○○二人，係居住在桃園縣蘆竹鄉○○街一一九號九樓之對門鄰居，
    於民國八十九年六月十二日二十二時十五分許，甲○○因不滿乙○○在社區管理
    委員會議中提案及不斷投書有關渠在大廈內飼養犬隻之事，乃至桃園縣蘆竹鄉○
    ○街一一九號九樓之一乙○○之住家敲門理論。甲○○見乙○○手持菜刀，旋基
    於毀損之故意，以腳踢該不銹鋼大門，致該不銹鋼大門所附之強化玻璃因撞到鐵
    製門框而破裂，且不銹鋼大門亦因在強裂撞擊下而變形無法順利上鎖，致令該不
    銹鋼大門喪失上鎖防閑作用以及強化玻璃因破裂而不堪使用，足以生損害於乙○
    ○。
二、案經乙○○訴由桃園縣警察局大園分局報請臺灣桃園地方法院檢察署檢察官偵查
    後聲請簡易判決處刑。
    理  由
一、訊據上訴人即被告甲○○固不否認曾於右揭時、地至告訴人乙○○之住處敲門欲
    與之理論，並以腳踢告訴人住處之大門等情事，惟矢口否認有毀損之故意，並辯
    稱當時伊至告訴人家理論，因見告訴人持菜刀欲開啟不銹鋼門，恐懼之下始將該
    門踢回，並無毀損之意，所為係防衛行為，且當時玻璃只有一條縫，並沒有破裂
    ，係告訴人持菜刀將之卸下來者云云。然查：
    (一)、右揭事實，業據告訴人於警訊、偵查中指述甚詳，證人滕韋宏於偵查中證稱
        於前開時、地聽見有撞擊聲，後來是一個女子的聲音，期間不斷有撞門聲，
        並聽見一女子不斷要對門男子出來，約五分鐘後，則聽見玻璃碎裂的聲音，
        才聽見隔壁有人出來等情，復有玻璃破裂、鐵門無法正常上鎖之相片二十幀
        附卷可稽。又本件係因被告不滿告訴人於社區管理委員會中提案討論飼養犬
        隻之事，而前往告訴人之住家敲門理論，致衍生之結果。且被告於偵查中亦
        稱「‧‧‧但之前我踢門時，確使玻璃造成龜裂現象」（參見偵查卷第二十
        頁正面第八至九行）、「‧‧‧我擔心他拿刀出來尋仇，所以就以腳踢不銹
        鋼鐵門，造成強化玻璃破裂」（參見偵查卷第四十九頁正面第八至十行），
        另於本院審理中稱「我當時踢強化玻璃時沒有馬上破，是門回去再撞到鐵框
        時才破的」（參見本院民國九十一年三月二十一日訊問筆錄）、「踢的時候
        沒有破裂，可能是用力過猛，在碰到內門時才有一條裂縫」（參見本院審理
        筆錄）等語，足見告訴人住處大門所附之強化玻確因遭被告腳踢而致產生破
        裂，並因而造成該大門無法正常上鎖。被告於氣憤之餘，明知該不銹鋼門外
        部附有玻璃，如加以踢擊有破損之可能，而仍用力踢回不銹鋼門，衡情於主
        觀上應有毀損之故意甚明。是被告所辯無毀損之故意，應屬事後卸責之詞，
        不足採信。
    (二)、按刑法第二十三條所定正當防衛之要件，必對於現在之不正侵害，始能成立
        ，若侵害已過去，或預料有侵害而侵害尚屬未來，則其加害行為，自無正當
        防衛之可言（最高法院十九年上字第一一七四號判例意旨參照）。本件參酌
        證人滕韋宏於偵查中所述略稱：當時其正在朋友家喝酒，詳細地址不清楚，
        時間約十時至十一時之間，聽見外面有撞擊聲，後來是一個女子的聲音，內
        容不記得，期間不斷有撞門聲，並聽見一女子不斷要對門男子出來，約五分
        鐘後，則聽見玻璃碎裂的聲音，才聽見隔壁有人出來，在玻璃碎裂前，並無
        聽見男子的聲音等語；被告亦稱「約爭執了兩分鐘，之後強化玻璃才破裂，
        破裂前，我們雙方各立在內外發生口角」等語（均參見民國八十九年八月十
        四日檢察官訊問筆錄），足徵被告在以腳踢門造成強化玻璃破裂進而使該大
        門無法正常上鎖時，告訴人縱持有菜刀，然亦僅貯立於門內，尚無所謂告訴
        人持刀外衝致對被告有即時之不正侵害情事，即使預料將會對被告有所侵害
        ，惟告訴人僅正欲開啟鐵門，既尚未出門且尚未舉刀對被告有何揮舞或揮砍
        等動作，則告訴人所可能為之侵害尚屬未來，依上揭判例意旨，被告於此時
        自無正當防衛之可言，所辯踢門係對現在不法侵害所採取之防衛行為云云，
        亦不足採信。
    (三)、被告雖另辯稱係告訴人自行以菜刀將龜裂之玻璃卸下來云云，然縱認被告此
        部分之所辯屬實，惟亦不影響告訴人住處不銹鋼門所附之強化玻璃係因告訴
        人之腳踢行為而導致破裂之事實，自亦不能解免毀損責任，附此說明。
    綜右所述，被告之所辯為卸責之詞，無可採信，又被告之所為已致該不銹鋼大門
    喪失上鎖防閑作用並使強化玻璃破裂而不堪使用，足以生損害於告訴人乙○○。
    是故本件事證明確，被告犯行堪以認定。
二、核被告甲○○之所為，係犯刑法第三百五十四條之毀損罪。原審綜核被告犯罪之
    動機、目的、手段、所生損害以及犯罪後態度等一切情狀，依刑事訴訟法第四百
    四十九條第一項前段、刑法第二條第一項前段、三百五十四條、修正後刑法第四
    十一條第一項前段、罰金罰鍰提高標準條例第一條前段、第二條，逕以簡易判決
    量處被告拘役四十日，並依法諭知如易科罰金以三百元折算一日之折算標準，認
    事用法均無違誤，量刑亦屬允當，被告提起上訴仍執前詞否認犯罪，指摘原判決
    不當，求予撤銷改判，為無理由，應予駁回。
三、末查被告前未曾受任何有期徒刑以上刑之宣告，此有臺灣桃園地方法院檢察署刑
    案資料查註紀錄表及台灣高等法院被告全國前案紀錄表各一紙附卷可憑，其因一
    時衝動偶罹刑典，其經此教訓，當知惕勉而無再犯之虞，本院認所宣告之刑，以
    暫不執行為適當，併依法諭知緩刑二年，以勵自新。
據上論斷，應依刑事訴訟法第四百五十五條之一第三項、第三百六十八條，刑法第七
十四條第一款，判決如主文。
本案經檢察官古慧珍到庭執行職務。
中　　　華　　　民　　　國　　九十一　　年　　　八　　　月　　　九　　　日
                                    台灣桃園地方法院刑事第三庭
                                        審判長法  官  謝順輝
                                              法  官  蔡榮澤
                                              法  官  鄭新後
右為正本證明與原本無異。
不得上訴
                                              書記官  劉寶霞
中　　　華　　　民　　　國　　九十一　　年　　　八　　　月　　　九　　　日
●附論罪科刑依據之法條：
◎刑法第三百五十四條：
  毀棄、損壞前二條以外之他人之物或致令不堪用，足以生損害於公眾或他人者，處
  二年以下有期徒刑、拘役或五百元以下罰金。
